【裁判字號】    98,審交訴,54
【裁判日期】    980918
【裁判案由】    肇事遺棄罪等
【裁判全文】
臺灣桃園地方法院刑事判決            98年度審交訴字第54號
公  訴  人  臺灣桃園地方法院檢察署檢察官
被      告  甲○○
上列被告因肇事遺棄等案件，經檢察官提起公訴（98年度偵字第
6954號），被告於本院準備程序進行中，就被訴事實為有罪之陳
述，經本院告知簡式審判程序意旨，並聽取公訴人及被告之意見
後，本院合議庭裁定改由受命法官獨任依簡式審判程序審理，並
判決如下：
    主  文
甲○○從事業務之人，因業務上之過失傷害人，處有期徒刑月
；又駕駛動力交通工具肇事，致人受傷而逃逸，累犯，處有期徒
刑捌月。應執行有期徒刑拾月。
    事  實
一、甲○○前於民國96年間，因違反槍砲彈藥刀械管制條例案件
    ，經本院以96年度審訴字第1323號判決判處有期徒刑6 月確
    定，已於97年5 月9 日易科罰金執行完畢。又其平日係以駕
    駛計程車運送旅客為業，乃從事駕駛業務之人，於98年1 月
    4 日晚間10時50分許，駕駛車牌號碼L6─9671號自用小客車
    ，沿桃園縣桃園市○○路由東往西方向行駛，行經該路段與
    桃鶯路口，路口號誌顯示為紅燈，甲○○理應注意汽車行駛
    至交叉路口，應遵守燈光號誌，並應注意車前狀況，隨時採
    取必要之安全措施，而依當時夜間有照明、柏油路面乾燥無
    缺陷、無障礙物及視距良好，並無不能注意情形，竟疏未注
    意而貿然闖越紅燈左轉桃鶯路，適有乙○○騎乘車牌號碼MF
    K ─816 號重型機車沿桃鶯路由鶯歌方向往桃園方向行駛正
    通過前開交岔路口，遂遭甲○○所駕駛之前開自小客車撞擊
    ，致乙○○人車倒地，因而受有左側肩峰鎖骨關節脫位、右
    側髕骨骨折及脛骨平台骨折等之傷害。詎甲○○明知駕車肇
    事致人受傷，其於肇事後竟未協助傷者就醫、救護及其他必
    要之措施，亦未向警察機關報告或留下姓名俾便聯絡，復未
    留在現場等候警方處理，反而基於肇事逃逸之犯意，即駕車
    往鶯歌方向逃逸而去，嗣經路人謝麗芳記下前開自用小客車
    車牌號碼報警而循線查獲。
二、案經桃園縣政府警察局桃園分局報告臺灣桃園地方法院檢察
    署檢察官偵查起訴。
    理  由
一、本案被告甲○○所犯之罪，均非法定刑為死刑、無期徒刑或
    最輕本刑3 年以上有期徒刑之罪，亦均非高等法院管轄第一
    審之案件，而被告於準備程序中就被訴事實已為有罪之陳述
    ，經本院告知簡式審判程序之旨，並聽取被告與公訴人之意
    見後，本院合議庭乃依刑事訴訟法第273 條之1 第1 項規定
    ，裁定由受命法官獨任進行簡式審判程序，合先敘明。
二、前揭犯罪事實業據被告甲○○於本院審理中坦承不諱，且有
    證人即告訴人乙○○、證人謝麗芳於警詢、檢察官詢問時之
    證述，並有道路交通事故現場圖、道路交通事故調查報告表
    （一）（二）、現場照片10張附卷足資憑明。而告訴人乙○
    ○因本件車禍而受有左側肩峰鎖骨關節脫位、右側髕骨骨折
    及脛骨平台骨折等傷害，有財團法人天主教聖保祿修女會醫
    院診斷證明書1 份附卷可稽。
三、按駕駛人本應注意車前狀況，隨時採取必要之安全措施，且
    汽車行駛至交叉路口，其行進、轉彎均應遵守燈光號誌，道
    路交通安全規則第94條第3 項、第102 條第1 項第1 款分別
    定有明文。被告駕駛自用小客車自應注意上開規定，且案發
    當時天候晴、夜間有照明、柏油路面狀況無缺陷及障礙物、
    視距良好，此有偵查卷所附道路交通事故調查報告表可查，
    是依被告之智識、能力，應無不能注意之情事，被告竟疏於
    注意上揭規定，竟闖越紅燈與乙○○所駕駛之重型機車發生
    碰撞，致告訴人乙○○倒地受有前揭傷害，被告就本件事故
    之發生顯有過失甚為明確，且其過失之行為造成告訴人乙○
    ○受有左側肩峰鎖骨關節脫位等傷害，兩者間亦顯有相當因
    果關係。次按，刑法第185 條之4 駕駛動力交通工具肇事致
    人死傷而逃逸罪之立法目的，乃為維護交通，增進行車安全
    ，促使當事人於事故發生時，能對被害人即時救護，減少死
    傷，以保護他人權益並維護社會秩序，且依道路交通管理處
    罰條例第62條規定，駕駛汽車肇事致人受傷或死亡，汽車駕
    駛人有採取救護或其他必要措施並向警察機關報告之義務，
    由此可知，因汽車駕駛人之故意、過失肇事致人傷亡者，汽
    車駕駛人本即負有救護義務。本件被告駕駛車輛與被害人發
    生撞擊致被害人受傷，依當時之情形，被告對被害人當場受
    有傷害應有認識，其竟未採取救護或其他必要措施，並向警
    察機關報告，即逕行駕車離去，其違背上開道路交通管理處
    罰條例第62條規定，而有刑法第185 條之4 肇事逃逸犯行甚
    明。綜上所述，被告自白顯與事實相符，足堪採信，是本件
    事證明確，被告犯行均堪認定，自應依法論科。
四、核被告甲○○所為係犯刑法第284 條第2 項前段之業務過失
    傷害罪、同法第185 條之4 駕駛動力交通工具肇事，致人傷
    而逃逸罪。被告所犯上開2 罪間，犯意各別，行為互殊，應
    分論併罰。又被告有上揭所載之犯罪科刑及執行完畢紀錄，
    有臺灣高等法院被告前案紀錄表在卷可按，被告受徒刑之執
    行完畢後，於5 年以內，故意再犯本件肇事遺棄罪，為有期
    徒刑以上之罪，為累犯，應依刑法第47條第1 項之規定加重
    其刑。爰審酌被告於肇事致被害人受有上述傷害後，猶未及
    時施以必要之救護措施，反而逕自離去，惡性非輕，且尚未
    與告訴人達成和解，惟念及被告犯後尚能坦承犯行等一切情
    狀，分別量處如主文所示之刑，並定應執行之刑，以示懲儆
    。
據上論斷，應依刑事訴訟法第299 條第1 項前段、第273 條之1
第1 項，刑法第284 條第2 項前段、第185 條之4 、第47條第1
項、第51條第5 款，刑法施行法第1 條之1 第1 項、第2 項前段
，判決如主文。
本案經檢察官蔡如惠到庭執行職務。
中    華    民    國    98    年    9     月    18    日
                        刑事庭    法  官  劉為丕
以上正本證明與原本無異。
如不服本判決，應於判決送達後10日內向本院提出上訴狀（應附
繕本），其未敘述上訴理由者，應於上訴期間屆滿後20日內補提
理由書狀於本院，上訴於臺灣高等法院。
                                  書記官  陳淑瓊
中    華    民    國    98    年    9     月    18    日
附錄本案論罪科刑依據之法條：
中華民國刑法第284條
因過失傷害人者，處六月以下有期徒刑、拘役或五百元以下罰金
，致重傷者，處一年以下有期徒刑、拘役或五百元以下罰金。
從事業務之人，因業務上之過失傷害人者，處一年以下有期徒刑
、拘役或一千元以下罰金，致重傷者，處三年以下有期徒刑、拘
役或二千元以下罰金。
中華民國刑法第185條之4
駕駛動力交通工具肇事，致人死傷而逃逸者，處六月以上五年以
下有期徒刑。


司法院資訊處製作；財團法人民間司法改革基金會備份。
